臺灣臺北地方法院民事判決　　　　　　　94年度訴字第2007號
原　　　告　乙○○
參　加　人　丁○○
訴訟代理人　乙○○
被　　　告　華南商業銀行股份有限公司
法定代理人　甲○○
訴訟代理人　丙○○
上列當事人間執行異議之訴事件，本院於94年9月30日言詞辯論
終結，判決如下：
    主  文
本院九十四年度執字第一一八九二號強制執行事件關於被告對原
告之利息債權及違約金債權就超過如附表所示金額部分之強制執
行程序，應予撤銷。
原告其餘之訴駁回。
訴訟費用由被告負擔百分之五，餘由原告負擔。參加費用由參加
人負擔。
    事實及理由
壹、程序方面：按就兩造之訴訟有法律上利害關係之第三人，為
    輔助一造起見，於該訴訟繫屬中，得為參加，民事訴訟法第
    58條定有明文，本件參加人為本院94年度執荒字第11892號
    強制執行事件之債務人（即原執行名義本院76年度訴字第33
    68號民事確定判決中之連帶債務人），對於被告應與原告負
    連帶清償責任，倘原告受敗訴判決，將可能使參加人負連帶
    清償責任，就本件訴訟有法律上利害關係，其所為訴訟參加
    ，尚無不合，應予准許。
貳、原告起訴主張：被告執臺灣臺北地方法院士林分院（現為臺
    灣士林地方法院）士院民執字第9951號債權憑證，聲請本院
    以本院94年度執荒字第11892號對原告為財產強制執行，其
    執行名義之違約金起算日民國76年4月3日，可知債權於斯時
    即已成立，本件請求權應自76年4月3日起算消滅時效，而被
    告於77年間拍賣原告所有之不動產後，即未再請求原告還款
    ，故被告之請求權已罹於15年之消滅時效，原告自得拒絕給
    付，為此提起債務人異議之訴等語。並聲明：本院94年度執
    荒字第11892號清償債務強制執行事件，所為之強制執行程
    序應予撤銷。
參、被告則以：被告於76年5月間對原告、參加人及訴外人劉禎
    熙提起清償債務訴訟獲得勝訴判決確定，嗣向臺灣士林地方
    法院聲請對原告之財產為強制執行，因執行分配金額不足受
    償而獲發債權憑證（士院民執字第9951號），上開被告追索
    債權之行為，依民法第129條規定，已生時效中斷之效果。
    又上開債權憑證於78年7月29日送達被告收執，應認被告於
    「領取」執行法院所發債權憑證時，執行程序終了，依民法
    第137條第1項之規定，開始重行起算時效，而被告係於93年
    7 月29日聲請換發債權憑證（即臺灣士林地方法院執富字第
    14520號），故本院94年度執荒字第11892號強制執行事件之
    債權請求權尚未罹於15年時效而消滅等語，資為抗辯。並聲
    明：原告之訴駁回。
肆、兩造不爭執之事實：
  一、被告曾向原告、參加人及訴外人劉禎熙起訴請求清償借款
      ，經本院76年度訴字第3368號判決被告勝訴確定。嗣被告
      曾以該民事確定判決聲請對原告強制執行，經臺灣臺北地
      方法院士林分院（現為臺灣士林地方法院）發給78年7月
      28日士院民執字第9951號債權憑證，該債權憑證業於78年
      7月29 日送達被告，由被告收執。（94年9月30日言詞辯
      論筆錄，見本院卷第74頁；民事判決暨確定證明書、債權
      憑證、送達證書，見臺灣士林地方法院77年度民執字第
      2075號卷第13-15頁、第41頁、第42頁）。
  二、被告於93年7月29日執上開債權憑證向臺灣士林地方法院
      聲請換發債權憑證（聲請狀，見臺灣士林地方法院93年度
      執字第14520號卷）。
  三、被告於94年4月1日執經臺灣士林地方法院民事執行處註記
      換發之78年7月28日士院民執字第9951號債權憑證，向本
      院聲請以94年度執字第11892號對原告之財產為強制執行
      （見本院卷第9-14頁）。
  四、本院94年度執字第11892號強制執行事件之執行名義，其
      借款債權之時效期間為15年。
伍、兩造爭執之點：
    本院94年度執字第11892號強制執行事件之執行名義是否有
    效？亦即臺灣臺北地方法院士林分院（現為臺灣士林地方法
    院）發給之78年7月28日士院民執字第9951號發給債權憑證
    ，其時效應自何時開始起算？被告於93年7月29日聲請換發
    債權憑證（即臺灣士林地方法院執富字第14520號）是否已
    罹於15年之消滅時效？
    原告主張：本院94年度執字第11892號強制執行事件之債權
    係成立於75年4月3日，被告向本院聲請上開強制執行，已罹
    於15年之消滅時效。
    被告則辯稱：系爭強制執行事件中被告債權請求權之消滅時
    效，業因被告之起訴及聲請強制執行而中斷，並應認被告於
    78年7月29日收受債權憑證時為執行程序終了，開始重行起
    算時效，而被告於93年7月29日聲請換發債權憑證（即臺灣
    士林地方法院執富字第14520號），故本院94年度執荒字第
    11892號強制執行事件之執行名義並未罹於15年之消滅時效
    。
陸、本院得心證之理由：
  一、查本件被告曾向原告、參加人及訴外人劉禎熙起訴請求清
      償借款，經本院76年度訴字第3368號於76年6月30日判決
      被告勝訴確定。嗣被告曾於77年6月29日以該民事確定判
      決聲請對原告強制執行，經臺灣臺北地方法院士林分院（
      現為臺灣士林地方法院）發給78年7月28日士院民執字第
      9951號債權憑證，該債權憑證業於78年7月29日送達被告
      ，由被告收執。被告於93年7月29日執上開債權憑證向臺
      灣士林地方法院93年度執富字第14520號聲請換發債權憑
      證。另被告又於94年4月1日執經臺灣士林地方法院民事執
      行處註記換發之78年7月28日士院民執字第9951號債權憑
      證，向本院聲請以94年度執字第11892號對原告之財產在
      新台幣116萬3385元，及自75年4月13日起至清償日止，按
      年息10.25%計算之利息暨自75年10月3日起至76年4月2日
      止，按上開利率10%計算之違約金及自76年4月3日起至清
      償日止，按上開利率20%計算之違約金範圍內為強制執行
      等情，為兩造所不爭執，且經本院調閱臺灣臺北地方法院
      士林分院（現為臺灣士林地方法院）77年度民執字第2075
      號執行卷（內有本院76年度訴字第3368號民事判決暨確定
      證明書）、臺灣士林地方法院93年度執字第14520號執行
      卷及本院94年度執字第11892號執行卷查核無訛，應堪信
      為真實。
  二、按消滅時效，自請求權可行使時起算；請求權，因十五年
      間不行使而消滅。但法律所定期間較短者，依其規定；利
      息、紅利、租金、贍養費、退職金及其他一年或不及一年
      之定期給付債權，其各期給付請求權，因五年間不行使而
      消滅；又消滅時效，因起訴、聲請強制執行而中斷；時效
      中斷者，自中斷之事由終止時，重行起算，分別為民法第
      128條前段、第125條、第126條、第129條、第137條第1項
      所明定。本件被告既因起訴、聲請強制執行而中斷時效，
      並於78年7月29 日收受臺灣臺北地方法院士林分院（現為
      臺灣士林地方法院）78年7月28日士院民執字第9951號債
       權憑證時重新起算，則至93年7月29日執上開債權憑證向
      臺灣士林地方法院聲請換發債權憑證時，借款債權尚未罹
      於時效，僅利息債權及違約金債權（按日計算違約金）因
      五年間不行使而消滅，即88年7月28日以前之利息債權及
      違約金債權已因五年間不行使而消滅，原告自得拒絕給付
      。
  三、又按執行名義成立後，如有消滅或妨礙債權人請求之事由
      發生，債務人得於強制執行程序終結前，向執行法院對債
      權人提起異議之訴，強制執行法第14條第1項前段亦有明
      定。本件原告主張系爭執行名義成立後，就利息債權及違
      約金債權部分超過如附表所示金額部分有妨礙被告請求之
      事由發生，伊得訴請撤銷本院94年度執字第11892號強制
      執行事件關於被告對原告之利息債權及違約金債權部分就
      超過如附表所示金額部分之強制執行程序，為有理由，其
      餘部分之請求則難認為有據，應予駁回
柒、又本件事證已臻明確，兩造其餘攻擊防禦方法及未經援用之
    證據，經本院斟酌後，認為均不足以影響本判決之結果，爰
    不一一論述，併此敘明。
捌、據上論結，原告之訴為一部有理由，一部無理由，依民事訴
    訟法第79條、第86條第1項前段，判決如主文。
中　　華　　民　　國　　94　　年　　10　　月　　14　　日
                  民事第四庭    法　官　陳文正
以上正本係照原本作成
如對本判決上訴，須於判決送達後20日內向本院提出上訴狀
中　　華　　民　　國　　94　　年　　10　　月　　14　　日
                    　　　　　　書記官　黃菀茹
附表：被告得請求之利息及違約金
┌──┬─────┬────────┐────────┐
│編號│ 本    金 │ 利          息 │ 違    約    金 │
│    │（新台幣）│                │                │
├──┼─────┼────────┤────────┤
│ 1  │116萬3385 │自88年7月29日起 │自88年7月29日起 │
│    │元        │至清償日止，按年│至清償日止，按年│
│    │          │息10.25%計算之利│息2.05%計算之違 │
│    │          │息。            │約金。          │
├──┼─────┼────────┤────────┤
